【裁判字號】    95,易,506
【裁判日期】    951009
【裁判案由】    賭博等
【裁判全文】
臺灣臺北地方法院刑事判決               95年度易字第506號
公  訴  人  臺灣臺北地方法院檢察署檢察官
被      告  甲○○
上列被告因賭博等案件，經檢察官提起公訴（94年度偵字第1440
4 號），嗣被告於本院準備程序中就被訴事實為有罪之陳述，經
本院合議庭裁定改進行簡式審判程序，本院判決如下：
    主  文
甲○○共同連續意圖營利，聚眾賭博，處有期徒刑伍月，如易科
罰金，以銀元佰元即新臺幣玖佰元折算壹日。扣案如附表所示
之物均沒收。
    事  實
一、甲○○與丙○○（本院另行以通常程序審結）共同意圖營利
    並基於供給賭博場所及聚眾賭博之概括犯意及常業賭博犯意
    之聯絡，自民國94年4 月間某日起，由甲○○以每月新臺幣
    （下同）5千至1萬元不等之代價，向丙○○分租臺北市○○
    區○○路1段126 號3樓房屋之房間，提供該處所為賭博場所
    ，丙○○且提供其所申請之電話號碼00-00000000號、00000
    000 號、00000000號、00000000號之室內電話、及其妻曾暖
    貞名義所申請之0000000000號手機，及不知情之許家碩所提
    供0000000000號等電話，並由甲○○在上址裝設印表機、傳
    真機（電話號碼00-00000000 號）等，作為賭博下注及聯絡
    之工具，聚集蔡光欣、乙○○、李益棕、陳奇華等不特定賭
    客利用前開電話以簡訊或電話下注簽賭，經營職棒賭博，並
    與蔡光欣等不特定賭客對賭，其方式為以賭客簽注之職棒球
    隊比賽輸贏結果為賭，下注金額並無限制，如下注之職棒隊
    贏，則可贏得下注金額，但須先由甲○○收取百分之五之手
    續費，反之則輸掉下注金額之金錢，以此方式營利，每星期
    簽賭7、8次，並均恃此維生。嗣於94年8月2日12時50分許臺
    北市政府警察局刑事警察大隊員警，持本院核發之搜索票至
    上址執行搜索，當場起獲如附表所示之前述作為賭博下注及
    聯絡之工具，而查悉上情。
二、案經臺北市政府警察局刑事警察大隊報告臺灣臺北地方法院
    檢察署檢察官偵查起訴。
    理  由
一、上開犯罪事實，業據被告甲○○於偵查及本院準備程序及審
    理中坦白承認（見偵卷第265、283頁，本院準備程序及審判
    筆錄），復經證人即賭客蔡光欣、乙○○、李益棕、陳奇華
    與證人即上址之屋主黃淑娟證述綦詳（分別見偵卷第185 至
    196 、197至205、206至217、218至226、25、26頁）、及同
    案被告丙○○之供述在卷可證，並有如附表所示之物扣案、
    租賃契約書與公證書、職棒網站網頁列印資料、電話費帳單
    、現場圖、現場及扣押物品照片在卷可資佐證（分別見偵卷
    第68、105至111、92至104 、61至69、113、114、42、44、
    至46、50至55頁）。再者，按刑法上規定之常業罪，只須有
    賴某種犯罪為業恃以為生之意思，而有事實之表現為已足，
    苟行為人有此犯意為之，即應成立常業犯，不以藉該犯罪為
    唯一生存者為必要，縱令尚有其他職業，亦無礙成立常業罪
    （參照最高法院82年度第1 次刑事庭會議紀錄）。查被告甲
    ○○與共同被告丙○○在上址房間共同經營職棒賭博，1 星
    期開7、8次，平均1 天營業額大概是10萬至30萬元左右（分
    別見偵查卷第266 、16頁），足見經營之規模不小，揆諸前
    揭說明，不論其等二人是否尚有其他職業，自足認渠等有恃
    經營職棒賭博維生之意。綜上所述足認被告甲○○自白與事
    實相符，本件事證業已明確，被告上開犯行均堪以認定。
二、被告行為後，於94年2月2日修正公布之刑法，已自95年7月1
    日起施行，另刑法施行法亦於95年6月14日增訂該法第1條之
    1規定，並自95年7月1日施行。其中修正後刑法第2條之規定
    ，乃係關於新舊法比較適用之準據法，其本身無關行為可罰
    性要件之變更，故於95年7月1日刑法修正施行後，如有涉及
    比較新舊法之問題，即應逕依修正後刑法第2條第1項規定，
    為「從舊從輕」之比較（最高法院95年度第8 次刑事庭會議
    決議意旨參照）。經查：
  (一)刑法第267 條常業賭博部分，業於此次刑法修正時經刪除，
    依修正後刑法之規定，應將被告於上開期間賴賭博為生之各
    次賭博行為依刑法第266條第1項之規定分論併罰，而刑法第
    266條第1 項之刑度為銀元1千元以下罰金，縱以分論併罰論
    之，其最高刑度仍較刑法第267條之刑度為重，是比較修正
    前後刑度結果，應以修正後之規定對被告較為有利。
  (二)刑法第268 條雖未修正，然於上開刑法及其施行法修正施行
    前，依罰金罰鍰提高標準條例第一條前段規定，刑法第268
    條所定罰金刑部分之法定刑度「銀元3 千元以下」係提高為
    銀元3萬元即新臺幣9萬元以下，最低刑度則依修正前刑法第
    33條第5 款規定，應為銀元1元即新臺幣3元以上。嗣因刑法
    施行法第1之1條已增訂：「中華民國九十四年一月七日刑法
    修正施行後，刑法分則所定罰金之貨幣單位為新臺幣；九十
    四年一月七日刑法修正時，刑法分則編未修正之條文定有罰
    金者，自九十四年一月七日刑法修正施行後，就其所定數額
    提高為三十倍，但七十二年六月二十六日至九十四年一月七
    日新增或修正之條文，就其所定數額提高為三倍。」，而此
    規定因屬前揭罰金罰鍰提高標準條例第1 條但書所稱「法律
    已依一定比率規定罰金或罰鍰之數額或倍數」之情形，自應
    優先適用；又修正後刑法第33條第5 款亦已將罰金刑調整為
    新臺幣1 千元以上，以百元計算，故依前述標準換算，修正
    後刑法第268 條之罰金刑法定刑度已變更為「新臺幣九萬元
    以下、一千元以上」，是比較修正前後刑度結果，修正後之
    規定對被告並非較為有利。
  (三)又修正後刑法第28條關於成立共同正犯之標準，將原來共同
    正犯之共同「實施」犯罪，改為共同「實行」犯罪，剔除完
    全未參與犯罪相關行為之「實行」的「陰謀共同正犯」及「
    預備共同正犯」，是修正後之共同正犯之可罰性要件之範圍
    業已限縮。而本案被告之犯行非屬陰謀、預備共同正犯，適
    用行為時即修正施行前之刑法第28條規定論擬，並無不利於
    被告。
  (四)修正後刑法第56條規定，業已刪除連續犯之規定。故連續數
    行為而犯同一罪名，依修正前刑法第56條規定，應以一罪論
    ，但得加重其刑；而依修正後規定，則已無連續犯可資適用
    ，即應將各次犯行以數罪併合處罰，是以適用修正前關於連
    續犯之規定，對被告自係較為有利。
  (五)修正後刑法第41條第1 項前段有關易科罰金折算標準之規定
    為：「犯最重本刑為五年以下有期徒刑以下之刑之罪，而受
    六個月以下有期徒刑或拘役之宣告者，得以新臺幣一千元、
    二千元或三千元折算一日，易科罰金。」，而修正前同條項
    就易科罰金之折算標準係規定：「得以一元以上三元以下折
    算一日，易科罰金」，再依修正前罰金罰鍰提高標準條例第
    2條（現已刪除）之規定，就其原定數額提高為1百倍折算1
    日，即係以銀元1百元、2百元、3百元折算1日，折算為新臺
    幣幣值後，則為以新臺幣3百元、6百元、9百元折算1日。是
    比較修正前後之易科罰金折算標準，自以行為時即修正前之
    規定，較有利於被告。本案既仍適用修正前刑法第41條第1
    項前段之規定諭知被告易科罰金之折算標準，自仍應適用修
    正前罰金罰鍰提高標準條例第2 條之規定提高折算之罰金數
    額，亦此敘明，且為免與刑法第41條第1 項修正施行後所定
    易科罰金折算標準改採新臺幣計算產生混淆誤解起見，另引
    用現行法規所定貨幣單位折算新臺幣條例第2 條明定易科罰
    金折算標準及折算新臺幣之數額，以資明確。
  (六)綜合上述各條文修正前後之比較後，雖刑法第267 條之規定
    刪除後，適用刑法第266條第1項之結果對於被告較為有利，
    惟本案被告甲○○與共同被告丙○○之賭博行為因與意圖營
    利供給賭博場所、聚眾賭博行為有想像競合犯之關係（詳如
    下述），依法應從較重之意圖營利供給賭博場所、聚眾賭博
    罪處斷，則縱適用修正後賭博行為之處罰規定，亦非較有利
    於被告；另就其他新舊法比較部分，適用修正後之刑法及刑
    法施行法等相關法律規定亦未對被告更為有利，揆諸前揭刑
    法第2條第1項前段規定及不割裂適用法條之原則，即應適用
    刪除前之刑法第267條、修正前之刑法第33條第5款、第28條
    、第56條、第41條第1項前段及罰金罰鍰提高標準條例第1條
    前段（未修正）、第2條（修正前）等規定。
三、核被告甲○○所為，係犯修正前刑法第267 條之常業賭博罪
    、刑法第268 條前段之意圖營利供給賭博場所罪及同條後段
    之意圖營利聚眾賭博罪，被告甲○○與共同被告丙○○間，
    就上開經營職棒簽賭站之行為，有犯意聯絡及行為分擔，為
    共同正犯。被告甲○○先後多次意圖營利聚眾賭博及供給賭
    博場所之犯行，均時間緊接，方法相同，觸犯構成要件相同
    之罪名，顯均係基於概括犯意為之，應依修正前刑法第56條
    連續犯規定論以一罪，並依法加重其刑。又其上開犯行，係
    本於一個營利犯意而為一犯罪行為之各個舉動，係一行為而
    觸犯數罪名，為想像競合犯，應依刑法第55條之規定，從一
    情節較重之意圖營利聚眾賭博罪處斷。公訴意旨雖未論及被
    告甲○○之常業賭博及供給賭博場所犯行，然與已起訴並經
    論罪之聚眾賭博犯行，有想像競合之裁判上一罪之關係，為
    起訴效力所及，本院自應併予審酌。爰審酌被告甲○○於偵
    查及本院審理中均坦白承認犯行，犯後態度良好，及參與上
    開犯罪之情節輕重、並參以犯罪對於社會風氣影響之程度，
    及其智識程度、生活狀況等一切情狀，量處如主文所示之刑
    ，並依修正前刑法第41條第1 項前段之規定諭知易科罰金之
    折算標準。
四、再按我國刑法之規定，沒收為從刑之一種，附屬於主刑，不
    生比較輕重問題，亦不容與其他刑法總則規定割裂適用，且
    修正後有關沒收之規定，並無特別有利於被告，應適用被告
    行為時即修正前之刑法第38條之規定，先予敘明。扣案如附
    表所示之物，係共犯甲○○所有供犯罪所用之物，業據被告
    甲○○陳明在卷，應依刑法第38條第1項第2款之規定併與宣
    告沒收，至於扣案之監視器（含鏡頭）1 組，被告甲○○及
    共同被告丙○○均否認為渠等所有，辯稱為上址房屋原來就
    有裝設之物，本院自無從併與宣告沒收，附此敘明。
據上論結，應依刑事訴訟法第273條之1 第1項、第299條第1項前
段，修正後刑法第2條第1項前段、修正前刑法第28條、第56條、
、第267條、第268條、第55條、第41條第1項前段、第38條第1項
第2款，罰金罰鍰提高標準條例第1條前段、修正前第2 條，現行
法規所定貨幣單位折算新臺幣條例第2條，判決如主文。
本案經檢察官郭昭吟到庭執行職務。
中    華    民    國    95    年    10    月    9     日
                  刑事第五庭    法  官  賴秀蘭
以上正本證明與原本無異。
如不服本判決，應於判決送達後10日內，向本院提出上訴狀。
                                書記官  陳惠娟
中    華    民    國    95    年    10    月    14    日
附錄：本案論罪科刑法條全文
刑法第268條：
意圖營利，供給賭博場所或聚眾賭博者，處 3 年以下有期徒刑，
得併科 3 千元以下罰金。
附表
┌──┬──────────────┬─────┐
│編號│ 應  沒  收  之  物  名  稱 │數      量│
├──┼──────────────┼─────┤
│ 1  │簽賭帳冊、名冊、簽單        │壹袋      │
├──┼──────────────┼─────┤
│ 2  │電腦主機（含螢幕）          │參組      │
├──┼──────────────┼─────┤
│ 3  │列表機                      │壹台      │
├──┼──────────────┼─────┤
│ 4  │傳真機                      │壹台      │
├──┼──────────────┼─────┤
│ 5  │數據機（中華，040660、008796│貳台      │
│    │）                          │          │
├──┼──────────────┼─────┤
│ 6  │PHILIPS 電話機（00000000、23│貳台      │
│    │025046）                    │          │
├──┼──────────────┼─────┤
│ 7  │TONNET 電話機（00000000、230│貳台      │
│    │25035）                     │          │
├──┼──────────────┼─────┤
│ 8  │PANASONIC 電話機            │壹台      │
├──┼──────────────┼─────┤
│ 9  │PANASONIC 錄音機            │壹台      │
├──┼──────────────┼─────┤
│10  │CASIO 計算機                │貳台      │
├──┼──────────────┼─────┤
│11  │SAMPO答錄機（00000000、23028│貳台      │
│    │110）                       │          │
├──┼──────────────┼─────┤
│12  │OZAKI 喇叭組                │壹組      │
├──┼──────────────┼─────┤
│13  │YAMAHA 喇叭組               │壹組      │
├──┼──────────────┼─────┤
│14  │SONY ERICSSON 手機（00000000│肆支      │
│    │86、0000000000、0000000000、│          │
│    │0000000000）                │          │
└──┴──────────────┴─────┘


司法院資訊處製作；財團法人民間司法改革基金會備份。
